【裁判字號】    97,上,391
【裁判日期】    970902
【裁判案由】    履行聘任合約
【裁判全文】
臺灣高等法院民事判決                   97年度上字第391號
上  訴  人  乙○○
被上訴人    貢寮區漁會
法定代理人  甲○○
訴訟代理人  姜禮增律師
複代理人    李志聖律師
上列當事人間請求履行聘任合約事件，上訴人對於中華民國97年
1月29日臺灣基隆地方法院96年度訴字第577號第一審判決提起上
訴，經本院於97年8月19日言詞辯論終結，判決如下：
    主  文
上訴駁回。
第二審訴訟費用由上訴人負擔。
    事  實
甲、上訴人方面：
一、聲明：
  (一)原判決廢棄。
  (二)被上訴人應聘任上訴人為貢寮區漁會第11職等資訊管理員。
二、陳述：除與原判決記載相同者，茲予引用外，補稱略以：
    上訴人參加87年度之考試獲得錄取，其資格終身有效，被上
    訴人既於95年5月1日進用訴外人林志憲為資訊人員，表示被
    上訴人已有資訊人員之職缺，依規定應優先進用上訴人。
三、證據：援除用原審所提出者外，補提職務歸級表為證。
乙、被上訴人方面：
一、聲明：上訴駁回。
二、陳述：援用原判決之記載。
三、證據：除援用原審所提出者外，補提行政院農業委員會函、
    台北縣政府函、87、95年考試及格錄用人員名單、87-95年
    新進人員資料與離職員工資料為證。
    理  由
一、上訴人主張：伊於87年間參加由台灣省漁會舉辦之第4次儲
    備新進人員資格考試，經錄取後分發為被上訴人之新進儲備
    人員11職等資訊管理人員，伊並無漁會人事管理辦法第18條
    、第19條之情形，依台灣省漁會辦理各級漁會聘任職員作業
    要點（下稱系爭作業要點）第7點規定，被上訴人不得拒絕
    聘用伊。被上訴人於台灣省漁會95年11月12日舉辦之第5次
    考試，已列資訊管理類缺額1名，顯然已有缺額，被上訴人
    應優先聘用伊等情，求為命被上訴人聘用伊為其第11職等資
    訊管理員之判決。
    被上訴人則以：上訴人雖於87年間參加前開第4次考試，並
    經錄取為資訊管理儲備人員，惟依漁會法第27條第1項規定
    ，漁會總幹事以外之聘任職員，由總幹事就漁會統一考試合
    格人員中聘任並指揮、監督，是聘任職員乃漁會總幹事之職
    權。又依系爭作業要點第7點規定，錄取人員遇缺由各該漁
    會按成績順序聘用，足徵該考試為資格考試，錄取者僅取得
    儲備人員之資格，伊遇有缺額時，仍有權決定是否依成績順
    序聘用，或不予聘用，而非必須聘用。又漁會有別於一般公
    務機關，乃由漁民組成，並無編列預算，是否決定聘僱人員
    ，以漁會各項會務之推行，財源、用人編制及現有人員調度
    為全盤考量，伊雖於95年11月12日第5次考試列有資訊管理
    儲備人員缺額1人，但實際擔任漁船證件之審查人員，非資
    訊管理之專任人員。另系爭作業要點於91年、94年及95年經
    3次修訂，修正後第7條第3項規定，參加新進人員考試合格
    人員之獲聘資格，保留至下次辦理新進人員考試公告日止，
    茲於95年年底既已再次辦理同一考試，上訴人已不再具有受
    聘用資格等語，資為抗辯。
二、兩造不爭執事項：
  (一)上訴人於87年間參加由台灣省漁會舉辦之第4次儲備新進人
    員資格考試，經錄取為被上訴人之新進儲備人員11職等資訊
    管理人員。
  (二)被上訴人迄未聘用上訴人。
  (三)被上訴人於台灣省漁會舉辦之第5次考試，列有資訊管理儲
    備人員缺額1人，並於96年5月1日以資訊管理人員類別聘用
    林志憲。
三、本件所應審究者，為被上訴人有無聘用上訴人之義務。查上
    訴人應考當年施行之漁會法（77年6月24日修正）第27條第1
    項規定：「漁會總幹事以外之聘任職員，由總幹事就漁會統
    一考試合格人員中聘任並指揮、監督。」第2項規定：「前
    項聘任職員，應由中央或省（市）主管機關督導全國或省（
    市）漁會統一考訓之。」現行法同條第1項與前開規定相同
    ，第2項則將前開中央或省（市）主管機關等文字，修正為
    中央或直轄市主管機關，其餘部分仍相同。可知法律就總幹
    事以外人員之聘用與考訓，已明確劃分其權責單位，考訓及
    格人員是否聘用，仍應由各漁會總幹事決之。觀諸上訴人參
    加之第4次考試簡則載明：「考試總成績達到合格標準人員
    ，省漁會即按其考試成績及漁會儲備人數錄取，通知漁會遇
    缺擇優聘用。」亦表明省漁會錄取者僅為儲備人員，於該漁
    會有缺額時，是否聘用，仍由各該漁會擇優為之，並非各該
    漁會遇缺即須聘用。至於系爭作業要點第7點固規定：「參
    加新進人員考試總成績達合格標準人員，省漁會應按其成績
    、類別及缺額人數列冊，通知員額出缺漁會聘用。並得分別
    在各該漁會出缺員額內評列備取人員，遇缺由各該漁會依成
    績順序聘用，錄取人員除有漁會人事管理辦法第18條、第19
    條規定情事外，不得拒絕聘用。」然系爭作業要點第1點亦
    明定：「台灣省漁會為辦理各級漁會新進暨升等人員統一考
    試特依權責訂定本要點。」可知系爭作業要點僅就如何行使
    漁會法第27條第2項所定考訓權責而為規定，並不及於如何
    聘用。何況漁會為法人，上級漁會以其下級漁會為會員，同
    法第2條、第16條亦有明文，是省漁會與被上訴人，為不同
    法人，有其獨立之法律人格，省漁會雖有考訓漁會人員之權
    責，但並無權決定被上訴人應聘用之人選，是系爭作業要點
    第7點所稱，錄取人員除有漁會人事管理辦法第18條、第19
    條規定情事外，不得拒絕聘用云云，僅有建議各漁會聘用之
    性質，各漁會總幹事仍可就其會務之推行、財源、用人編制
    及現有人員調度為全盤考量後，決定是否聘用，是被上訴人
    抗辯上訴人僅取得被聘用之資格，非被上訴人一旦有缺，即
    須聘用，尚屬可採，則即令上訴人參加第4次考試所取得儲
    備人員之資格，仍應保留，亦難認被上訴人有聘用上訴人之
    義務，從而上訴人請求被上訴人聘用其為第11職等資訊管理
    員，尚乏依據，無從准許。
四、綜上所述，上訴人請求被上訴人聘用其為第11職等資訊管理
    員，為無理由，應予駁回。原審為上訴人敗訴判決，並無不
    合。上訴意旨指摘原判決不當，求予廢棄改判，為無理由，
    應予駁回。
五、據上論結，本件上訴為無理由。依民事訴訟法第449條第1項
    、第78條，判決如主文。
中    華    民    國    97    年    9     月     2    日
                    民事第九庭
                        審判長法  官    黃熙嫣
                              法  官    陳玉完
                              法  官    呂太郎
正本係照原本作成。
如不服本判決，應於收受送達後20日內向本院提出上訴書狀，其
未表明上訴理由者，應於提出上訴後20日內向本院補提理由書狀
（均須按他造當事人之人數附繕本）上訴時應提出委任律師或具
有律師資格之人之委任狀；委任有律師資格者，另應附具律師資
格證書及釋明委任人與受任人有民事訴訟法第466條之1第1項但
書或第2項（詳附註）所定關係之釋明文書影本。
中    華    民    國    97    年    9     月    5     日
                              書記官    黃千鶴
附註：
民事訴訟法第466條之1（第1項、第2項）：
對於第二審判決上訴，上訴人應委任律師為訴訟代理人。但上訴
人或其他法定代理人具有律師資格者，不在此限。
上訴人之配偶、三親等內之血親、二親等內之姻親，或上訴人為
法人、中央或地方機關時，其所屬專任人員具有律師資格並經法
院認為適當者，亦得為第三審訴訟代理人。


司法院資訊處製作；財團法人民間司法改革基金會備份。
